臺灣高等法院刑事判決               100年度上易字第2196號
上  訴  人  臺灣臺北地方法院檢察署檢察官
被      告  張陽
            許志成
            許清豪
上列上訴人因被告妨害自由案件，不服臺灣臺北地方法院100年
度簡上字第62號，中華民國100年8月11日第一審判決（起訴案號
：臺灣臺北地方法院檢察署99年度偵字第13479、13580號），提
起上訴，本院判決如下：
    主  文
原判決關於張陽被訴涉犯恐嚇危害安全罪無罪部分撤銷。
張陽犯恐嚇危害安全罪，累犯，處拘役肆拾伍日，如易科罰金，
以新臺幣壹仟元折算壹日。
其餘上訴駁回。
    事  實
一、張陽於民國94年間，因恐嚇危害安全罪案件，經臺灣臺北地
    方院以94年度訴字第1035號判處有期徒刑6月，如易科罰金
    ，以銀元300元即新臺幣（下同）900元折算1日確定，於95
    年10月13日易科罰金執行完畢。張陽於97年7月間，受美商
    Nationwide Registry & Security公司委託，向蔡火旺催討
    其於美國賭場積欠之賭債，張陽為要求蔡火旺清償債務，竟
    基於恐嚇之犯意，由張陽於97年3月29日前不詳時間，在其
    位於臺北市○○區○○街324之1號1樓住處，製作內容含有
    蔡火旺之姓名、照片、職業、特徵等資料之「尋人啟示」宣
    傳單（下稱本件傳單），並於其上以較大字體標明「殺～很
    大」、「賞金獵人」等文字，接續於97年3月29日、3月30日
    、31日及4月8日至蔡火旺所經營位在臺北市○○街30巷8號
    之三群工程有限公司（下稱三群公司）及附近，散發、張貼
    本件傳單，或以電話傳真方式將本件傳單傳真給蔡火旺之客
    戶、同業等，以此方式將加害於生命、身體安全之事恐嚇蔡
    火旺，致蔡火旺心生畏懼。
二、案經蔡火旺告訴及內政部警政署刑事警察局移送臺灣臺北地
    方法院檢察署檢察官偵查後聲請以簡易判決處刑。
    理  由
壹、有罪部分
一、訊據被告張陽固坦認其受美商Nationwide Registry &
    Security公司委託，向告訴人蔡火旺催討其於美國賭場積欠
    之賭債，張陽為催討賭債，印製有標明「殺～很大」、「賞
    金獵人」字樣之本件傳單，並散發、張貼本件傳單至三群公
    司附近，或以電話傳真方式將本件傳單傳真給告訴人之客戶
    及同業等情，惟辯稱：「殺～很大」、「賞金獵人」只是當
    時電玩廣告及電影標題，其並無恐嚇告訴人之意，只是想要
    吸引注意，因為協商債務過程中，告訴人均避不見面，藉此
    尋找告訴人等語。經查：
(一)張陽以其受上開美商公司委託為由，向告訴人催討其認為告
    訴人積欠美國賭場之賭債，因此製作內容含有告訴人之姓名
    、照片、職業及特徵等資料之本件傳單，並於各該傳單右上
    角處，以較大特殊字體標明「殺～很大」、「賞金獵人」等
    文字，接續於97年3月29日、3月30日、31日及4月8日至告訴
    人所經營位在臺北市○○街30巷8號之三群公司附近，散發
    、張貼本件傳單，或以電話傳真方式將本件傳單傳真給告訴
    人之客戶、同業等情，為張陽於原審及本院審理時供認無訛
    ，並經證人即告訴人蔡火旺於原審審理時指證明確，復有本
    件傳單影本7張、張貼本件傳單照片影本9張、蔡火旺庭呈之
    紅、白及黃色本件傳單各1紙在卷可憑（見偵卷五第85-92頁
    、偵卷一第118-126頁、原審卷第149-151頁），自堪認定。
(二)張陽雖辯稱：本件傳單並無恐嚇告訴人之意，係要尋找告訴
    人云云。查本件傳單內容含有告訴人之姓名、照片、職業及
    特徵等資料，並於各該傳單右上角處，以較大特殊字體標明
    「殺～很大」、「賞金獵人」等文字，已如前述，雖該傳單
    之其餘內容，或註明提供可尋獲告訴人之訊息者，即支付高
    額報酬、賞金或獎品，或表示張陽係經美國賭場委任，有權
    催討賭債，或為張陽的聯絡方式，形式上係以懸賞方式，誘
    使他人提供告訴人之下落，藉此達到張陽催收債款的目的。
    惟查：本件傳單之形式上內容固係表示，不特定人尋找告訴
    人可獲重賞，似難認有傳達任何危害告訴人生命、身體安全
    之恐嚇訊息，惟張陽早知悉告訴人身分及所營公司，卻以張
    貼、散發本件傳單傳達告訴人欠債之訊息，並於告訴人所得
    見聞之處，如告訴人公司、往來同業、客戶之處散發，顯見
    被告真意並非真要不特定人代為尋找告訴人。又「殺～很大
    」固係源自網路遊戲電玩廣告，為該電玩廣告女主角吶喊的
    口號，然其所代表之意思，至今仍眾說紛云、由該電玩廣告
    女主角所吶喊與被告或其他人所言，客觀效果自不相同，尚
    難認係單純之無厘頭創意廣告用語。而「賞金獵人」乙詞，
    常見於小說及電影內，代表為獲得懸賞獎金而前往完成僱主
    特定要求之人，上開要求合法、非法均有之，而張陽係認告
    訴人尚有債務未清償，多次催討未果，復非真不知告訴人行
    蹤，卻在本件傳單上張貼告訴人相片、出示告訴人姓名、職
    業及特徵等資料，再配以「賞金獵人」乙詞，要求不特定人
    尋找告訴人，自足使告訴人認其已受全民追緝，生命、身體
    安全受到危害，而心生畏懼。是張陽張貼本件傳單行為，在
    客觀上已可評價為以加害生命、身體之事恐嚇他人，致人心
    生畏懼之行為。張陽上開所辯，並不足採。
(三)綜上，本件事證明確，張陽恐嚇危害安全之犯行，堪以認定
    。
二、核張陽所為，係犯刑法第305條之恐嚇危害安全罪。公訴意
    旨認張陽與許志成、許清豪間有犯意聯絡及行為分擔，尚有
    未洽（詳後述），故不論以共同正犯。張陽各次恐嚇犯行間
    ，因時間密接，被害人同一，應論以接續犯。張陽曾受事實
    欄所示之有期徒刑執行完畢，有本院被告前案紀錄表1件在
    卷可憑，其於該案執行完畢後5年內，故意再犯本件有期徒
    刑以上之罪，為累犯，應依刑法第47條第1項規定，加重其
    刑。
三、原審未為詳究，遽為張陽無罪之諭知，尚有未洽。公訴人上
    訴意旨，執此指摘原判決不當，為有理由，應予撤銷改判。
    爰審酌張陽素行，為催討債務使用不法手段，使蔡火旺安全
    受到侵害，生活於恐懼之中，行為並非可取，及其犯後不斷
    推諉罪責，毫無悔改之意，態度不佳，暨其犯罪動機、生活
    情況等一切情況，量處如主文第2項所示之刑，並諭知易科
    罰金之折算標準。
貳、無罪部分
一、公訴意旨略以：張陽於97年7月間，受美商Nationwide
    Registry & Security公司委託，向蔡火旺催討其於美國賭
    場積欠之賭債，張陽為要求蔡火旺清償債務，竟與許志成、
    許清豪共同基於恐嚇之犯意聯絡，由張陽於不詳時、地，製
    作內容含有蔡火旺之姓名、照片、職業、特徵等資料之本件
    傳單，並於其上以較大字體標明「殺～很大」、「賞金獵人
    」等文字，接續於97年3月29日、3月30日、31日及4月8日，
    交由許志成、許清豪至蔡火旺所經營位在臺北市○○街30巷
    8號之三群公司及附近，散發、張貼本件傳單，或以電話傳
    真方式將本件傳單傳真給蔡火旺之客戶、同業等，以此方式
    將加害於生命、身體安全之事恐嚇蔡火旺，致蔡火旺心生畏
    懼，因認許志成、許清豪共同涉犯刑法第305條之恐嚇危害
    安全罪嫌等語。
二、按犯罪事實應依證據認定之，無證據不得認定犯罪事實；無
    證據能力、未經合法調查之證據，不得作為判斷之依據，刑
    事訴訟法第154第2項、第155條第2項分別定有明文。又不能
    證明被告犯罪或其行為不罰者，應諭知無罪之判決，復為刑
    事訴訟法第301條第1項所明文規定。況刑事訴訟法第161條
    第1項亦規定，檢察官就被告犯罪事實，應負舉證責任，並
    指出證明之方法，是檢察官對於起訴之犯罪事實，應負提出
    證據及說服之實質舉證責任，倘其所提出之證據，不足為被
    告有罪之積極證明，或其指出證明之方法，無從說服法院以
    形成被告有罪之心證，基於無罪推定之原則，自應為被告無
    罪判決之諭知，最高法院著有92年臺上字第128號著有判例
    可資參照。
三、檢察官認許志成、許清豪涉有前揭所述之犯行，無非以被告
    3人之供述、蔡火旺之指訴及本件傳單影本7紙等為主要依據
    。訊據許志成、許清豪堅決否認有恐嚇犯行，辯稱：兩人未
    在公訴人所指之97年3月29日、3月30日、31日及4月8日，在
    臺北市○○街30巷8號三群公司附近，散發或張貼本件傳單
    等語。
四、經查：蔡火旺於偵查、原審審理時僅證稱：97年3月29日、3
    月30日、31日及4月8日，張陽在臺北市○○街30巷8號三群
    公司附近，散發或張貼本件傳單等語（見偵卷五第62頁、原
    審卷第119頁），並未指認許志成、許清豪有散發或張貼本
    件傳單。且許志成、許清豪於原審及本院審理時均否認有於
    公訴人所指之時間散發本件傳單，僅稱：於98年6月16日被
    警察查到那天有去散發本件傳單而已（見原審卷第89頁，本
    院審判筆錄）。參以蔡火旺於偵查中證稱：98年5月份有一
    天，其去公司隔壁洗頭，突然有一堆兄弟過來坐在門口，限
    制其行動，不讓其出去，讓他看了就怕，張陽也坐在門口，
    其馬上打電話報警，後來刑大有過來處理，將他帶離開等語
    （見偵字卷五第62-63頁），於原審證稱：在洗頭店被很多
    人圍在外面，應該就是98年6月16日發生的事情等語（見原
    審卷第122頁）。是許志成、許清豪散發上開傳單之日期應
    為98年6月16日，並無證據證明許志成、許清豪有於公訴人
    所指之時間散發或張貼本件傳單。此外復無證據證明許志成
    、許清豪就張陽所為本件犯行，有犯意聯絡及行為分擔，自
    難認許志成、許清豪有公訴人所指之此部分犯行。至許志成
    、許清豪雖供承於98年6月16日有散發本件傳單，然此部分
    未據檢察官起訴，且與檢察官起訴之犯罪時間相距達1年多
    ，尚難認兩者為接續犯之一罪關係，而認檢察官就此部分犯
    罪事實已一併起訴，本院自無從審理，附此敘明。綜上所述
    ，公訴人所提證據不足為許志成、許清豪有恐嚇危害安全之
    積極證明。此外，復查無其他積極證據足資認定許志成、許
    清豪涉有前開恐嚇危害安全犯行，自屬不能證明其犯罪。
五、原審因予諭知許志成、許清豪無罪之判決，經核尚無違誤。
    公訴人上訴意旨略以：許志成於警詢中自承，其與許清豪均
    曾為張陽發送過上開傳單，原審遽認許志成、許清豪未參與
    本件之犯行，似嫌速斷云云。惟查：許志成於警詢雖供稱：
    曾與許清豪、陳逸群去三群公司附近路口發協尋蔡火旺之傳
    單，遇到蔡火旺，蔡火旺報警後警察到場，並抄寫他們的資
    料，只去過1次等語（見偵字卷一第46頁），係指98年6月16
    日前往散發傳單，已如前所述，原審認卷內並無積極證據證
    明其2人有於公訴人所指之97年3月29日、3月30日、31日及4
    月8日散發或張貼傳單，並無違誤。公訴人上開所指，尚屬
    無據。公訴人上訴指摘原判決此部分不當，為無理由，應予
    駁回。
據上論斷，應依刑事訴訟法第368條、第369條第1項前段、第364
條、第299條第1項前段，刑法第305條、第47條第1項、第41條第
1項前段，刑法施行法第1條之1，判決如主文。
本案經檢察官劉文水到庭執行職務。
中    華    民    國   100    年    11    月    3     日
                  刑事第五庭    審判長法  官  王敏慧
                                      法  官  崔玲琦
                                      法  官  劉秉鑫
以上正本證明與原本無異。
不得上訴。
                                      書記官  蔡宜蓁
中    華    民    國   100    年    11    月    7     日
附錄本案論罪科刑法條全文
刑法第305條
（恐嚇危害安全罪）
以加害生命、身體、自由、名譽、財產之事，恐嚇他人致生危害
於安全者，處 2 年以下有期徒刑、拘役或 3 百元以下罰金。